【裁判字號】    88,訴,2149
【裁判日期】    890127
【裁判案由】    公共危險
【裁判全文】
臺灣臺中地方法院刑事判決                        八十八年度訴字第二一四九號
    公  訴  人  臺灣台中地方法院檢察署檢察官
    被      告  丙○○
    指定辯護人  本院公設辯護人丁○○
右列被告因公共危險案件，經檢察官提起公訴（八十八年度偵字第一一一六四號），
本院判決如左：
    主  文
丙○○無罪。
    理  由
一、公訴意旨略以：丙○○於民國八十八年四月二十一日二十二時許，在台中縣沙鹿
    鎮公明里樂群新莊九十二之二號三樓其岳母甲○○○住處，因與其妻王孝慈之細
    故與甲○○○發生爭吵，引起丙○○不滿，竟於翌日凌晨一時十分許，至前揭甲○○○住處一樓，先將報紙捲成一條，以打火機點燃後，跑到三樓甲○○○住處
    門口（一樓門鎖已壞），潑灑汽油，再以點燃之報紙點火汽油之方式放火燒屋後
    逃逸，旋為不敢睡覺之甲○○○發覺，叫醒其配偶乙○○起來滅火，而未得逞。
    因認被告涉有刑法第一百七十三條第一、三項之罪嫌等語。
二、按犯罪事實應依證據認定之，無證據不能推定其犯罪事實。又不能證明告犯罪者
    ，應諭知無罪之判決。刑事訴訟法第一百五十四條、第三百零一條第一項分別定
    有明文。次按事實之認定應憑証據，如未能發現相當證據，或證據不足以證明，
    自不得以推測或擬制之方法，以為裁判基礎（最高法院四十年台上字第八六號判
    例參照）。又認定不利於被告之事實，須依積極之證據，茍積極證據不足為不利
    於被告事實之認定時，即應為有利於被告之認定（最高法院三十年上字第八一六
    號判例參照）。
三、本件公訴意旨認被告丙○○犯有刑法第一百七十三條第一、三項罪嫌，無非據被
    害人甲○○○、乙○○之指述及照片四張資為論據。然訊據被告丙○○堅決否認
    有於八十八年四月二十二日凌晨一時十分許，至前揭三樓甲○○○住處放火逃逸
    之右揭犯罪事實，辯稱：當天伊在家睡覺等語。惟查：
  （一）被害人甲○○○於警偵訊中供稱：伊從三樓向下看，看到被告先將報紙捲成
        一條，以打火機點燃後，跑到三樓門口潑灑汽油，再以點燃之報紙點火汽油
        之方式放火燒屋後逃逸，旋為不敢睡覺之甲○○○發覺，叫醒其配偶乙○○
        起來滅火而未得逞等語，又於本院審理時供稱：伊未明確看到被告放火之行
        為等語，被害人供述前後不一，又被害人究竟是先看到被告放火或者發現火
        勢才看到被告逃逸？不論何種情形均與常理或經驗法則相違，蓋若看到被告
        在樓下點火，豈有不叫醒家人出面制止，或立即報警處理；若發現火勢才發
        現被告逃逸，亦應先滅火而非跑至窗邊看是否有可疑之人。是被害人之指述
        非無瑕疵。
   （二）次按告訴人之指訴係以使被告受刑事訴追為目的，是其陳述是否與事實相
         符，仍應調查其他證據以玆審認，最高法院五十二年台上字第一三○○號
         著有判例可資參照。又被害人所提照片四張，雖足證明其住處確遭人放火
         ，但尚不足證明即確為被告所為。從而，既無積極證據證明被告放火逃逸
         之事實，即不能單憑告訴人指述或以推測擬制之方法認定被告之犯罪事實
         。此外，復查無其他積極證據足資證明被告丙○○有上開犯行，揆之前揭
         法條及判例說明，自應為被告丙○○無罪之諭知。
據上論斷，應依刑事訴訟法第三百零一條第一項判決如主文
本案經檢察官蕭連森到庭執行職務
中      華      民      國      八十九      年    一    月  二十七     日
                                      臺灣臺中地方法院刑事第四庭
                                          法  官


司法院資訊處製作；財團法人民間司法改革基金會備份。
